【裁判字號】    99,抗,306
【裁判日期】    990730
【裁判案由】    聲明異議
【裁判全文】
臺灣高等法院臺中分院民事裁定           99年度抗字第306號
抗  告  人  乙○○
上列抗告人因與相對人甲○○間請求清償債務強制執行事件，對
於民國99年6月24日臺灣臺中地方法院99年度執事聲字第70號所
為裁定，提起抗告，本院裁定如下：
      主  文
抗告駁回。
抗告程序費用由抗告人負擔。
      理  由
一、本件抗告人因與相對人甲○○間請求清償債務強制執行事件
    ，向原法院聲明異議，經原法院以抗告人之異議無理由，而
    駁回其異議，抗告人不服，提起抗告，其抗告意旨略以：原
    裁定未就抗告人異議指摘之事項，即「本案查封之土地於前
    案特拍後減價仍無人問津，現重新查封拍賣，加註前案所無
    之「有第三人設定地上權，拍定後不點交不利條件。核定之
    拍賣底價，反高出前案約新台幣（下同）100 萬元，殊不合
    實際。準之底價拍賣一直至法拍，終究仍難拍定，必然徒勞
    無功」之論旨，作實際上之審認裁決，仍贅引對於聲明異議
    事項全然無關之判例及理德不動產鑑估事務所鑑估師係經國
    家考試及格云云大篇陳詞，置抗告人指摘不點交拍賣物之實
    質僅在市價六成之實際問題不論，悖離應審認之主題。抗告
    人於聲明異議狀及抗告狀等，均一再陳明審酌實際情況核減
    拍賣底價，如認無理由，則已逾公告與拍賣日期十四日之法
    定期間，重行排定日期拍賣，原審認「…無正當理由不予刊
    登公告」，致無法進行程序昧於事實之說詞，駁回異議之聲
    請，殊非適法，爰提起抗告，請求廢棄原裁定云云。
二、按拍賣不動產，執行法院應命鑑定人就該不動產估定價格，
    經核定後，為拍賣最低價額。又依特別變賣程序公告三個月
    而無人應買，債權人亦不願承受，或債權人聲請再減價拍賣
    ，而無人應買。結案後，債權人又對同一不動產聲請強制執
    行，並引用前案之鑑價報告，直接參酌上次最後一拍之價格
    ，作為本案第一次拍賣底價，執行法院經詢價程序後，得准
    許之。前案執行程序因未能拍定而告終結者，債權人重新聲
    請執行之第一次拍賣程序，並無強制執行法第91條第2項「
    酌減數額不得逾百分之二十」之適用。又核定拍賣最低價額
    乃屬執行法院之職權，而執行法院核定最低拍賣價額，除參
    考鑑定人所提出之估定價格外，尚須斟酌該不動產之實際狀
    況，債權人及債務人之利益；最低拍賣價額核定後，當事人
    即不得任意指摘為不當或指為估價過低（參照最高法院22年
    抗字第561號判例、88年台抗字第13 號裁定及司法業務研究
    會第49期第23則）。再者，債權人於強制執行程序中應為一
    定必要之行為，無正當理由而不為，經執行法院再定期限命
    為該行為，無正當理由逾期仍不為，致不能進行程序者，執
    行法院得以裁定駁回其強制執行之聲請，並於裁定確定後，
    撤銷已為之執行處分；強制執行法第28條之1第1款亦定有明
    文。
三、本件抗告人曾於民國（下同）97年間聲請對相對人之不動產
    為強制執行，經原法院以97年度執字第 78134號清償債務強
    制執行事件進行強制執行程序，該事件於98年8月4日因特別
    拍賣後之減價拍賣無人應買而視為撤回執行而告終結。嗣抗
    告人於98年9月7日再行具狀聲請對同一相對人所有之同一不
    動產為執行，自無以前案特別拍賣後之減價拍賣之底價，再
    酌減二成為本次拍賣底價之適用。又抗告人聲請再為強制執
    行，原法院參考前案拍賣價格及理德不動產估價師聯合事務
    所估定價格，而核定本件最低拍賣價格之總價為1,660 萬元
    ，此價格雖高於前案拍賣之最低價格，惟與理德不動產估價
    師聯合事務所估定之價格相近且較低，該不動產估價師所估
    定價值係依市場供需、土地位置、面積規模、交易情形、發
    展潛力等因素綜合評估，應無不實之虞，是本件拍賣最低總
    價並無與標的價值顯不相當之情形。又原法院核定底價進行
    拍賣程序後，抗告人即自應依該法院司法事務官之命令，將
    拍賣公告於拍賣期日14日前，於原法院轄區有銷售之各報刊
    登新聞廣告，原法院先後於99年3月4日及99年 3月31日二次
    函命抗告人將該拍賣公告登載於報紙，抗告人分別於99年 3
    月8 日及99年4月1日收受上揭函後，無正當理由而不為公告
    登載報紙之必要行為，致強制執行程序無法進行。揆諸上開
    說明，原法院駁回抗告人強制執行之聲請，於法並無違誤，
    抗告人猶執陳詞，指摘原裁定不當，求予廢棄，非屬有據，
    應予駁回。
四、據上論結，本件抗告為無理由，應依強制執行法第30條之 1
    、民事訴訟法第495條之1、第449條第1項、第78條、第95條
    ，裁定如主文。
中    華    民    國    99    年    7     月    30    日
                民事民五庭    審判長法  官  童有德
                                    法  官  王重吉
                                    法  官  古金男
以上正本係照原本作成。
再為抗告應以適用法規顯有錯誤為理由。
如提起再抗告者應於裁定送達後10日內向本院提出抗告理由狀（
須按照他造人數附具繕本）並繳納抗告裁判費新臺幣1,000元，
同時委任律師或具有律師資格之關係人為代理人。
                                    書記官  瑞芳
中    華    民    國    99    年    7     月    30    日
                                                      Ｓ

司法院資訊處製作；財團法人民間司法改革基金會備份。
